【裁判字號】    98,交聲,3008
【裁判日期】    981123
【裁判案由】    聲明異議
【裁判全文】
臺灣高雄地方法院交通事件裁定        98年度交聲字第3008號
原處分機關  交通部公路總局高雄區監理所
異  議  人  甲○○
上列受處分人因違反道路交通管理處罰條例案件，對於交通部公
路總局高雄區監理所所為之處分（原處分：高監自裁字第裁80-N
00000000號），聲明異議，本院裁定如下：
    主  文
原處分撤銷。
甲○○汽車駕駛人，駕駛汽車經測試檢定酒精濃度超過規定標準
，吊扣普通重型機器腳踏車駕駛執照十二個月，並應接受道路交
通安全講習。
    理  由
一、原處分意旨略以：異議人即受處分人甲○○於民國96年9 月
    16日上午5 時40分許，飲酒後騎乘車號OOY-882 號重型機車
    ，行經高雄縣大寮鄉○○路○段1221號前，因閃避小狗不慎
    自行撞上電線桿，經高雄縣政府警察局林園分局車禍處理小
    組到場處理，測得異議人呼氣中酒精濃度達每公升1.46毫克
    ，而予以舉發，並開立96年10月5 日高警交字第 N00000000
    號舉發違反道路交通管理事件通知單，而交通部公路總局高
    雄區○○○○○道路交通管理處罰條例第35條第1 項第1 款
    及第24條第1 項第1 款規定，於98年11月2 日以高監營裁字
    第裁80-N00000000號裁決書裁處異議人吊扣普通小型車駕駛
    執照12個月，施以道安講習。異議人接獲裁決書後，不服上
    開裁決處分，於法定期間內向本院聲明異議。
二、本件異議意旨略以：異議人與友人飲用啤酒後，騎機車回家
    路上因閃避小狗不慎自行撞上電線桿，異議人因工作關係會
    用到駕照，如果駕照吊扣會影響工作，因景氣不好，希望不
    要吊扣汽車駕照，請求撤銷原處分等語。
三、按汽車駕駛人，駕駛汽車經測試檢定有酒精濃度超過規定標
    準之情形者，處新臺幣15,000元以上60,000元以下罰鍰，並
    當場移置保管其車輛及吊扣其駕駛執照1 年，道路交通管理
    處罰條例第35條第1 項第1 款定有明文。而所謂酒精濃度超
    過規定之標準者，依道路交通安全規則第114 條第2 款之規
    定，係指汽車駕駛人飲用酒類或其他類似物後其吐氣所含酒
    精濃度超過每公升0.25毫克或血液中酒精濃度超過0.05% 以
    上者。次按汽車駕駛人，因違反本條例及道路交通安全規則
    之規定，受吊銷駕駛執照處分時，吊銷其持有各級車類之駕
    駛執照，道路交通管理處罰條例第68條定有明文。此規定係
    於94年12月14日修正公布，並於95年3 月1 日施行，而修正
    前之道路交通管理處罰條例第68條則係規定「汽車駕駛人，
    因違反本條例及道路交通安全規則之規定，受吊扣或吊銷駕
    駛執照處分時，吊扣或吊銷其持有各級車類之駕駛執照」，
    觀其修法意旨，係以「原條文將違規駕駛人所持有之各級車
    類駕駛執照一併吊扣或吊銷，失之過酷，影響人民工作及生
    活甚鉅」為由，而刪除吊扣駕駛人駕駛執照時，應吊扣駕駛
    人持有各級車類駕駛執照之規定，是依現行道路交通管理處
    罰條例，已無得吊扣駕駛人所持有他級駕駛執照之依據存在
    ，從而，於為吊扣駕駛人駕駛執照之處分時，自僅得吊扣駕
    駛人違規時所駕駛該級車類之駕駛執照，以限制其繼續駕駛
    該級車類行駛道路之權利。
四、經查：
  (一)異議人甲○○於96年9 月16日上午5 時40分許，飲酒後騎乘
    車號OOY-882 號重型機車，行經高雄縣大寮鄉○○路○段12
    21號前，因閃避小狗不慎自行撞上電線桿，經高雄縣政府警
    察局林園分局車禍處理小組到場處理，測得異議人呼氣中酒
    精濃度達每公升1.46毫克，而予以舉發，並由原處分機關就
    酒後駕車部分之交通違規行為裁處吊扣普通小型車駕駛執照
    12月，並施以道安講習之事實，業據異議人自承在卷，並有
    高雄縣政府警察局96年10月5 日高警交字第N00000000 號舉
    發違反道路交通管理事件通知單、原處分機關98年11月2 日
    高監營裁字第裁80-N00000000號違反道路交通管理事件裁決
    書各1 份附卷可稽，是異議人酒後酒精濃度超過規定標準，
    仍於上開時、地騎乘重型機車之違規行為，堪以認定。
  (二)經查，本件異議人甲○○領有普通重型機器腳踏車駕駛執照
    及普通小型車駕駛執照，有證號查詢汽車駕駛人資料、證號
    查詢機車駕駛人各1 份在卷可稽，而本件異議人係騎乘重型
    機車違規，依現行道路交通管理處罰條例第68條規定，僅得
    吊扣其普通重型機器腳踏車駕駛執照，並不得吊扣駕駛人所
    持有各級車類之駕駛執照，亦即於為吊扣駕駛人駕駛執照之
    處分時，僅得吊扣駕駛人違規時所駕駛該級車類之駕駛執照
    ，以限制其繼續駕駛該級車類行駛道路之權利。從而，原處
    分機關僅能吊扣異議人違規當時所駕車類（即重型機車）之
    駕駛執照，不得率爾吊扣異議人現尚有效之其他各級駕駛執
    照（即普通小型車駕駛執照），原處分機關未審酌新修正之
    法律規定，逕予裁處吊扣其普通小型車駕駛執照12個月，要
    屬可議，是異議人本件異議為有理由，自應由本院將原處分
    撤銷，並另為裁定如主文所示。
五、依道路交通案件處理辦法第20條前段，裁定如主文。
中    華    民    國    98    年    11    月    23    日
                      交通法庭      法  官  陳盈吉
以上正本證明與原本無異。
如不服本裁定，應於收受送達後5 日內向本院提出抗告狀。
中    華    民    國    98    年    11    月    23    日
                                    書記官  陳展榮


司法院資訊處製作；財團法人民間司法改革基金會備份。
